臺灣臺南地方法院刑事判決
110年度金訴字第332號
公  訴  人  臺灣臺南地方檢察署檢察官
被      告  駱茂盛


上列被告因詐欺等案件，經檢察官提起公訴（110年度偵字第104
47號、110年度偵字第12242號），本院判決如下：
    主  文
駱茂盛無罪。
    理  由
一、公訴意旨略以：被告欲辦理貸款，於民國110年4月16日前某
    時，與真實姓名年籍不詳自稱忠訓國際公司員工LINE暱稱「
    蘇建華」之人以LINE通訊軟體聯繫。「蘇建華」告知被告，
    因其無薪資與財產資力證明銀行核貸會有困難，但可替其包
    裝財務狀況，該方法係由公司負責將款項匯入被告之金融機
    構帳戶後，再由被告提領匯入款項交還公司指定收款者，以
    製作資力證明。被告已知前開說詞涉及製作虛偽信用資料而
    涉及不法，應係為詐欺集團為獲取其帳戶供作詐騙帳戶使用
    並使其從事提領不法詐騙款項之洗錢行為，其可預見提供其
    個人金融帳戶予他人使用，將淪為詐騙集團詐財之工具，仍
    不違反其本意，與身分不詳之詐騙集團其他成年成員基於3
    人以上共同加重詐欺取財及提領匯入款項交付不明人士之掩
    飾犯罪所得去向之共同洗錢犯意與參與洗錢犯罪組織之不確
    定故意之犯意聯絡，於民國110年4月16日前某時，將所申辦
    之中華郵政帳號00000000000000號之帳戶（下稱郵局帳戶）
    資料提供予真實姓名年籍均不詳之人及所屬之詐欺集團，同
    意提供帳戶及依指示提領並交付匯入款項。該詐欺集團成員
    於取得被告提供之上開郵局帳戶資料後，即由其所屬之詐欺
    集團成員於110年4月16日12時11分許，撥打電話與劉聰銘，
    佯稱為劉聰銘之友人，以須付貨款周轉為由向劉聰銘借款，
    致劉聰銘陷於錯誤，於同日13時7分，匯款新臺幣（下同）1
    8萬元至被告上開郵局帳戶。嗣後被告即依該詐欺集團成員
    指示，於同日13時52分，在臺南市○○區○○路000號關廟中央
    路郵局提領15萬，再依該詐欺集團成員指示，將所提領款項
    交付予另一名真實姓名年籍不詳之詐欺集團成員後，再於16
    時42分、43分，在臺南市○區○○路0段00號統一便利商店分別
    領取2萬元、1萬元後，將所提領款項交付予另一名真實姓名
    年籍不詳之詐欺集團成員，以上開方式幫助詐欺集團取得詐
    騙款項並提領該等款項掩飾匯入詐騙款項去向。因認被告涉
    犯刑法第339條之4第1項第2款之三人以上共同犯詐欺取財、
    違反洗錢防制法第2條第2款而犯同法第14條第1項之洗錢、
    組織犯罪條例第3條第1項之參與犯罪組織等罪嫌。
二、按犯罪事實應依證據認定，無證據不得認定犯罪事實；不能
    證明被告犯罪者，應諭知無罪之判決，刑事訴訟法第154條
    第2項、第301條第1項分別定有明文。又檢察官對於起訴之
    犯罪事實，應負提出證據及說服之實質舉證責任。倘其所提
    出之證據，不足為被告有罪之積極證明，或其指出證明之方
    法，無從說服法院以形成被告有罪之心證，基於無罪推定之
    原則，自應為被告無罪判決之諭知（最高法院92年台上字第
    128號判決意旨參照）。
三、公訴意旨認被告涉犯上開罪嫌，無非係以被告於警詢時、偵
    查中之供述，被害人劉聰銘於警詢時之指訴，及關廟中央路
    郵局監視錄影畫面截圖、被告上開郵局存摺影本、交易明細
    被害人之中國信託商業銀行存摺影本、匯款申請書影本、被
    告之LINE對話紀錄、委託代付業務合約書、OK忠訓國際公司
    網站頁面在卷可憑，為其論據。
四、訊據被告固不否認提供郵局帳戶帳號供人匯款，並提領該帳
    戶內所匯入之款項後交予他人，惟堅決否認有何上開犯行，
    辯稱：伊沒有詐欺犯意，伊想要辦貸款10萬元，對方說可以
    美化伊的帳戶以利貸款審核，所以需要把錢匯進伊的帳戶，
    伊再將錢領出交給他們的業務，伊因而提供郵局帳戶帳號並
    提款還給他們，後來伊要提款，才發現郵局帳戶遭列為警示
    帳戶等語。
五、經查：
㈠、上開郵局帳戶為被告所申請使用，被告欲辦理貸款，於109年
    4月15日11時許以通訊軟體LINE，依真實姓名年籍不詳自稱
    「忠訓國際陳志濱」之人指示傳送上開帳戶存摺封面照片予
    「忠訓國際陳志濱」，作為美化財力證明之用。嗣某不詳詐
    欺集團成員於110年4月16日12時11分許，撥打電話與被害人
    劉聰銘，佯稱為被害人之友人，以須付貨款周轉為由向被害
    人借款，致被害人限於錯誤，於同日13時7分，匯款18萬元
    至被告上開郵局帳戶，被告復依真實姓名年籍不詳自稱「蘇
    建華」之人指示，於同日13時52分，在臺南市○○區○○路000
    號關廟中央路郵局提領15萬元，再依「蘇建華」指示，將所
    提領款項交付予另一名真實姓名年籍不詳自稱「李培安」之
    人，另於同日16時42分、43分，在臺南市○區○○路0段00號統
    一便利商店分別領取2萬元、1萬元後，將所提領款項交付予
    「李培安」等情，業據被告供認不諱，復經被害人於警詢時
    指訴明確，且有關廟中央路郵局監視錄影畫面截圖照片、被
    告上開郵局存摺影本、交易明細、被害人之中國信託商業銀
    行存摺影本、匯款申請書影本、被告之LINE對話截圖在卷可
    稽（見警二卷第33頁至第40頁、本院卷第63頁至第77頁）。
    是以，被告上開郵局帳戶資確遭詐騙集團成員利用為詐欺取
    財犯罪之取款帳戶，以達隱匿詐欺犯罪所得之去向及所在目
    的。而被告所稱「忠訓國際陳志濱」、「蘇建華」、「李培
    安」等人應屬該詐欺集團成員無誤。被告客觀上有提供金融
    帳戶帳號予身分不詳之人使用，及提領來路不明款項交付予
    身分不詳之人等行為，固堪認定。
㈡、惟按近年來我國檢警極力偵查詐欺集團犯罪，由於詐欺集團
    詐騙被害人後需取得贓款，復要避免遭檢警查獲集團成員真
    實身分，故需大量蒐集人頭帳戶，並尋覓車手負責提款，然
    因檢警近年追查詐欺集團之成果，詐欺集團對此亦有所應變
    ，為能順利取得人頭帳戶或募得車手，遂改以其他方式取得
    、徵求。而一般人對於社會事物之警覺性或風險評估，常因
    人而異，況且詐騙手法日新月異，更時有高學歷、有豐富知
    識或社會經驗者遭詐欺之情事發生，故非僅憑學識、工作或
    社會經驗即可全然知悉詐欺集團之詐騙手法。又詐欺集團成
    員取得帳戶使用、指示他人提款之可能原因甚多，或因帳戶
    所有人認有利可圖而自行提供進而提款，抑或於無意間洩漏
    ，甚或因帳戶所有人遭詐騙、脅迫始提供予詐欺集團成員並
    配合提款，皆不無可能，並非必然係出於與詐欺集團成員有
    犯意聯絡而為之，苟帳戶所有人提供帳戶予他人或依指示提
    領帳戶內款項時，主觀上並無與詐欺集團共同為詐欺犯罪之
    認識，自難僅憑被害人遭詐騙之款項係匯入帳戶所有人提供
    之帳戶或帳戶所有人提領該些款項，即認帳戶所有人確有幫
    助詐欺取財或共同詐欺取財之犯行。因此，有關詐欺犯罪成
    立與否，自不得逕以帳戶所有人持有之帳戶有無淪為詐欺集
    團使用為斷，應予審究被告究竟係基於何原因提供其帳戶予
    詐欺集團，及為何依詐欺集團之指示提款及交付款項，用以
    認定被告對於其行為成立三人以上詐欺取財犯行，主觀上有
    無認識或預見，綜合行為人之素行、教育程度、財務狀況與
    行為人所述情節之主、客觀情事，本於經驗法則，以為判斷
    之基礎，審慎認定。
㈢、依被告於警詢時及本院時提出其與「忠訓國際陳志濱」（被
    告於本院審理時所提出對話之對方帳號名稱已變更為「忠訓
    國際蔡家萱」）、「蘇建華」之LINE對話截圖內容所示，被
    告先與「忠訓國際陳志濱」接洽，110年4月15日11時45分許
    「忠訓國際陳志濱」傳送委託代付合約書照片予被告，並表
    示「那存簿封面在拍給我做建檔，因為我要轉接給客戶部」
    、「會能確保分數達到核貸標準」、「因為資金都是通過銀
    行的審核」，被告於110年4月15日11時54分許傳送上開郵局
    存摺封面照片後，「忠訓國際陳志濱」詢問被告「你大概需
    求金額是多少」，被告回傳「三十好了」，「忠訓國際陳志
    濱」再指示被告加客戶部經理「蘇建華」為LINE好友，被告
    依言照做後，即於110年4月15日日12時9分許改與「蘇建華
    」聯絡，「蘇建華」指示被告查詢上開郵局帳戶之餘額，並
    回傳餘額明細列印單之照片，待被害人於匯款18萬元至上開
    帳戶後，「蘇建華」旋要求被告儘速查詢帳戶有無款項匯入
    領款，並指示被告至統一超商將款項交予公司職員「李培安
    」等情，此有通訊軟體對話截圖照片在卷可稽（見警二卷第
    33頁至第40頁、本院卷第63頁至第77頁）。足認被告供稱係
    出於委託代辦貸款，為達美化帳戶以利貸款審核目的，而將
    上開郵局帳號提供予「忠訓國際陳志濱」，再依「蘇建華」
    指示將匯入帳戶之款項交予「忠訓國際」職員「李培安」等
    情，尚屬有據。
㈣、再者，被告與「李培安」簽署合委託代付合約書約書，此有
    合約書1份附卷可按（見警一卷第35頁）。觀諸上開合約書
    記載：「立約人駱茂盛 （以下簡稱「甲方」）為配合乙方
    貸款相關之需要，委託忠訓國際股份有限公司（以下簡稱「
    乙方」）將該款項撥入受款戶帳戶……甲方應至遲於約定入帳
    日後半個營業日提領該款項並交於乙方之相關人員，且不得
    動用該筆款項。若未依規定時間提領或是提交該款項於乙方
    ，乙方得暫停全部作業並對甲方採取法律途徑（刑法第320
    條非法占有及第339條詐欺背信及重利罪）以確保乙方權益
    」等文字，要求被告於款項匯入後，應儘速提領款項交予業
    務人員，且不得動用該筆款項，否則將負擔刑事責任。
㈤、另依卷附「OK忠訓國際」網頁所示（見偵一卷第17頁），該
    公司業務內容為協助貸款，並臚列貸款成功案例，且號稱「
    一次整合多筆信貸、卡費」。是詐欺集團假借具知名度之忠
    訓國際股份有限公司員工名義，復與被告簽訂上開委託代付
    業務合約書，被告因此誤信其與忠訓國際股份有限公司接洽
    委辦貸款，非無可能。至公訴人雖主張上開網頁已載明「我
    們絕對不會要求客戶提供金融卡及密碼」、「皆以LINE官方
    帳號聯繫客戶，絕不使用私人帳號聯繫與傳輸任何資料等情
    ，但上開網頁在本案案發前是否即有此記載非無疑問，尚難
    逕以推認被告具有詐欺取財之不確定故意。
㈥、綜合以上證據，另參酌被告前無因犯案經法院判處罪刑之素
    行（詳卷附臺灣高等法院被告前案紀錄表），且被告自陳學
    歷為高職畢業，職業為計程車司機，及被告供陳因急需用錢
    ，但信用不佳故貸款不易等情，是被告並無可識破或熟知詐
    欺集團手法之相關背景，堪認被告確有可能在急需用錢而思
    慮不周之情況下，遭「陳志濱」、「蘇建華」、「李培安」
    欺騙，誤信其所為係在確保能順利核貸，始提供上開郵局帳
    戶帳號予詐欺集團使用，並將所提領款項交予「李培安」。
    是以，被告上開行為雖已符合三人以上共同詐欺取財、洗錢
    、參與犯罪組織之客觀構成要件，但尚難遽認其主觀上就上
    開客觀構成要件行為具有直接故意或間接故意。
五、綜上所述，本案公訴意旨所援引證據，均不足證明被告有其
    所指之上開犯行；此外，復查無其他積極事證足以證明被告
    有公訴意旨所指三人以上共同詐欺取財、洗錢、參與犯罪組
    織等犯行，揆諸首揭說明，要屬不能證明被告犯罪，自應為
    無罪之諭知。
據上論斷，應依刑事訴訟法第301條第1項，判決如主文。
本案經檢察官蔡佳蒨提起公訴，檢察官李佳潔到庭執行職務。
中　　華　　民　　國　　111 　年　　1  　月　  12　　日
　　　　　　　　　刑事第六庭  審判長法  官  高如宜
　　　　　　　　　                  法  官  鄭銘仁   
　　　　　　　　　                  法　官　陳鈺雯
以上正本證明與原本無異。
如不服本判決應於收受送達後20日內向本院提出上訴書狀，並應
敘述具體理由。其未敘述上訴理由者，應於上訴期間屆滿後20日
內向本院補提理由書( 均須按他造當事人之人數附繕本) 「切勿
逕送上級法院」。
                                    書記官  洪儀珊　
中　　華　　民　　國　　111 　年　　1 　　月　　12　　日